ACORDAO-COMPLETO-2538898

ACÓRDÃO 247/2023 ATA 2/2023 - SEGUNDA CÂMARA

VISTOS, relatados e discutidos estes autos em que se examina ato de admissão de Maria Emilia de Oliveira Azevedo, oriundo do Ministério da Saúde,
ACORDAM os Ministros do Tribunal de Contas da União, reunidos em sessão da Segunda Câmara, diante das razões expostas pelo relator e com fundamento no art. 71, inciso III, da Constituição Federal e nos arts. 1º, inciso V, 39, inciso II, e 45 da Lei 8.443/1992, em:
9.1. reconhecer o registro tácito do ato de admissão de Maria Emilia de Oliveira Azevedo;
9.2. remeter os autos à Secretaria de Fiscalização de Integridade de Atos e Pagamentos de Pessoal e de Benefícios Sociais - Sefip para que dê imediato início aos procedimentos destinados à revisão de ofício do ato de admissão de Maria Emilia de Oliveira Azevedo, nos termos do subitem 9.2.1 do Acórdão 122/2021-TCU-Plenário, relatado pelo Ministro Walton Alencar Rodrigues;
9.3. dar ciência desta deliberação à interessada e ao Ministério da Saúde.

Análise de Atos de Admissão  para fins de análise e julgamento.

Segunda Câmara

Ministério da Saúde.

3. Interessados/Responsáveis:
3.1. Interessado: Maria Emilia de Oliveira Azevedo (XXX.504.187-XX).

13.1. Ministros presentes: Vital do Rêgo (Presidente), Augusto Nardes (Relator), Aroldo Cedraz e Antonio Anastasia.
13.2. Ministro-Substituto presente: Marcos Bemquerer Costa.

AUGUSTO NARDES

Transcrevo a seguir, como parte integrante deste relatório, instrução elaborada no âmbito da Secretaria de Fiscalização de Integridade de Atos e Pagamentos de Pessoal e de Benefícios Sociais (Sefip) , cujo encaminhamento teve a anuência do dirigente daquela unidade técnica (peças 5 e 6) :
"INTRODUÇÃO
1. Trata-se de ato de admissão, submetido, para fins de registro, à apreciação do Tribunal de Contas da União (TCU) , de acordo com o art. 71, inciso III, da Constituição Federal.  O ato foi cadastrado e disponibilizado ao TCU por intermédio do Sistema e-Pessoal, na forma do art. 2º e 4º da Instrução Normativa TCU 78/2018.
2. O ato desse processo pertence às seguintes unidades:
2.1. Unidade emissora: MINISTÉRIO DA SAÚDE.
2.2. Unidade cadastradora:  MINISTÉRIO DA SAÚDE.
2.3. Subunidade cadastradora: NÚCLEO ESTADUAL DO MINISTÉRIO DA SAÚDE NO RIO DE JANEIRO/NEMS/RJ.
EXAME TÉCNICO
Procedimentos aplicados
3. Os procedimentos para exame, apreciação e registro de atos de pessoal encontram-se estabelecidos na Instrução Normativa TCU 78/2018 e na Resolução TCU 206/2007. Essas normas dispõem que os atos de pessoal disponibilizados por meio do e-Pessoal devem ser submetidos previamente a críticas automatizadas, com base em parâmetros predefinidos.
4. As críticas das informações cadastradas na etapa de coleta do ato foram elaboradas e validadas levando-se em conta as peculiaridades de cada ato. Os itens verificados nessa etapa são inerentes a dados cadastrais, fundamentos legais, mapa de tempo, ficha financeira, assim como eventuais ocorrências de acumulação. Trata-se de verificações abrangentes, minuciosas e precisas e sem a necessidade de ação humana e, portanto, menos suscetível a falhas. As críticas aplicadas estão discriminadas no sistema, no Menu e-Pessoal, opção "Crítica", que podem ser acessadas mediante concessão de perfil específico a servidores do TCU responsáveis pela análise.
5. Além das críticas automatizadas, há verificação humana adicional no caso de haver alertas do sistema ou informações não formatadas, como esclarecimentos do gestor ou do controle interno.  
6. As críticas também consideram os registros do Sistema Integrado de Administração de Recursos Humanos (Siape) . O Siape disponibiliza informações atualizadas sobre as parcelas que integram os proventos, diferentemente, portanto, do e-Pessoal, que informa as parcelas no momento do registro do ato. 
7. Essa confrontação com o Siape fornece uma visão atual e verdadeira da situação, o que permite descaracterizar irregularidades e inconsistências que, embora constantes do e-Pessoal, já foram corrigidas.
8. As verificações detectadas no ato encontram-se discriminadas na aba de pendências do ato no sistema e-Pessoal, bem como no espelho do ato contemplado por esta instrução.
Exame das Constatações
9. Ato: 10895/2019 - Interessado: MARIA EMILIA DE OLIVEIRA AZEVEDO - CPF: XXX.504.187-XX
9.1. Parecer do Controle Interno: considerar o ato Análise dispensada de acordo com o art. 15 da IN TCU 78-2018. Justificativa:  AVOCAÇÃO COM BASE NO ARTIGO 15 DA IN TCU 78/2018
9.2. Constatação e análise: 
9.2.1. A data informada no campo 'Data da publicação do edital em órgão oficial' é maior ou igual que a data informada no campo 'Data da publicação da homologação em órgão oficial'. 
a. Justificativa do Gestor de Pessoal: Ato em cumprimento ao AC 8130/2018 - Art. 3º da Lei 13026/2014
b. Análise do Controle Interno: Análise dispensada de acordo com o art. 15 da IN TCU 78-2018
c. Análise da Equipe Técnica: Legal
O ato de admissão em questão originou-se da Lei 13.026, de 3 de setembro de 2014, que criou o Quadro em Extinção de Combate às Endemias e autorizou a transformação dos empregos criados pelo art. 15 da Lei nº 11.350, de 5 de outubro de 2006, no cargo de Agente de Combate às Endemias.
Dessa forma, a pendência relacionada à inconsistência entre a data de publicação de edital e a data de homologação em órgão oficial não procede, pois não houve processo seletivo associado a esse ato.
9.3. O quadro resumo de ocorrências e, quando for o caso, o detalhamento da norma legal e da jurisprudência para a inconsistência acima elencada encontra-se no anexo II dessa instrução. 
9.4. Encaminhamento do ato: 
9.4.1. Considerar LEGAL e conceder o registro do ato de MARIA EMILIA DE OLIVEIRA AZEVEDO. 
CONCLUSÃO
10. A abrangência e a profundidade das verificações levadas a efeito fundamentam convicção de que o ato 10895/2019 pode ser apreciado pela legalidade, em razão de não terem sido encontradas irregularidades no ato, de acordo com o item Exame das Constatações desta instrução.
PROPOSTA DE ENCAMINHAMENTO
11. Ante o exposto, com fundamento no art. 71, inciso III, da Constituição Federal, no art. 1º, inciso V, e art. 39, incisos I e II, da Lei 8.443/1992, no art. 260 do Regimento Interno do Tribunal de Contas da União, propõe-se: 
11.1. Considerar LEGAL e conceder o registro do ato de MARIA EMILIA DE OLIVEIRA AZEVEDO."
2. 	O Ministério Público junto ao TCU manifestou-se nos autos, nos termos do parecer de peça 8, opinando pelo sobrestamento da apreciação do ato sob análise até o trânsito em julgado da ADIn 5.554/DF, em curso no Supremo Tribunal Federal, na qual se questiona a constitucionalidade das transformações de cargos promovidas pela Lei 13.026/2014 e cujo parecer da Procuradoria-Geral da República é pela procedência da ação.
	É o relatório.

não há.

Procuradora-Geral Cristina Machado da Costa e Silva.

PESSOAL. ADMISSÃO. ENTRADA DO ATO NO TCU HÁ MAIS DE CINCO ANOS. REGISTRO TÁCITO. NECESSIDADE DE AVALIÇÃO DO IMPACTO, NESTE PROCESSO, DA ADIN 5.554/DF, EM CURSO NO SUPREMO TRIBUNAL FEDERAL, NA QUAL SE QUESTIONA A CONSTITUCIONALIDADE DAS TRANSFORMAÇÕES DE CARGOS PROMOVIDAS PELA LEI 13.026/2014. DETERMINAÇÃO.

ATOS DE ADMISSÃO (ADS)

Secretaria de Fiscalização de Integridade de Atos e Pagamentos de Pessoal e de Benefícios Sociais (Sefip).

Trata-se de ato de admissão de Maria Emilia de Oliveira Azevedo emitido pelo Ministério da Saúde.
2.	Após suas análises, a Secretaria de Fiscalização de Integridade de Atos e Pagamentos de Pessoal e de Benefícios Sociais (Sefip) propôs julgar legal o ato, esclarecendo que a admissão teria se originado da Lei 13.026, de 3 de setembro de 2014, que criou o Quadro em Extinção de Combate às Endemias e autorizou a transformação dos empregos criados pelo art. 15 da Lei nº 11.350, de 5 de outubro de 2006, no cargo de Agente de Combate às Endemias. Por esse motivo, a pendência relacionada à inconsistência entre a data de publicação de edital e a data de homologação em órgão oficial não procederia, pois não houve processo seletivo associado a esse ato.
3.	O Ministério Público junto ao TCU (MPTCU) opinou, entretanto, pelo sobrestamento da apreciação do ato sob análise até o trânsito em julgado da ADIn 5.554/DF, em curso no Supremo Tribunal Federal, na qual se questiona a constitucionalidade das transformações de cargos promovidas pela Lei 13.026/2014 e cujo parecer da Procuradoria-Geral da República é pela procedência da ação.
4.	Expostos resumidamente os fatos, manifesto meu entendimento de que o ato em questão deveria ter sido analisado, de fato, para avaliar a repercussão da ADIn 5.554/DF. Não obstante, como sua entrada inicial no TCU ocorreu em 3/8/2016, há mais de cinco anos, sem julgamento de mérito, impõe-se o reconhecimento de seu registro tácito, conforme estipulado pelo Supremo Tribunal Federal (STF) - em regime de repercussão geral - no Recurso Extraordinário 636.553. 
5.	Cabe também, à semelhança do encaminhamento adotado no Acórdão 122/2021-TCU-Plenário, de relatoria do eminente ministro Walton Alencar Rodrigues, encaminhar o processo à Sefip que dê início imediato aos procedimentos de revisão de ofício do referido ato. A análise do impacto da referida ADIn deverá ser contemplada nesses procedimentos.
	Ante o exposto, Voto no sentido de que o Tribunal adote o acórdão que ora submeto à deliberação deste Colegiado.
TCU, Sala das Sessões Ministro Luciano Brandão Alves de Souza, em 7 de fevereiro de 2023.
Ministro JOÃO AUGUSTO RIBEIRO NARDES 
Relator